【裁判字號】    88,自,74
【裁判日期】    890110
【裁判案由】    詐欺
【裁判全文】
臺灣嘉義地方法院刑事判決                            八十八年度自字第七四號
    自訴人  甲○○
    被  告  丙○○
右列被告因詐欺案件，經自訴人提起自訴，本院判決如左：
    主  文
丙○○無罪。
    理  由
一、自訴意旨略以：按自訴人於民國（下同）八十七年十一月二十四日與蓮盛土木包
    工業即被告之名義，協商簽約，就嘉義師範學院第三期環湖休憩工程訂立工程協
    議書，由自訴人承包施工，自雙方洽談、簽約及工程進度之監督以至驗收，皆由
    被告出面交涉，付款方式亦應直接向被告請款，本件工程自簽約迄今驗收完成，
    亦皆由被告丙○○出面處理，竟於施工完成後，始表明其非負責人，而拒不付款
    ，因認被告已構成刑法詐欺罪名云云。
二、按犯罪事實應依證據認定之，無證據不得推定其犯罪事實；又不能證明被告犯罪
    者，應諭知無罪之判決；刑事訴訟法第一百五十四條、第三百零一條第一項前段
    分別定有明文。次按犯罪事實之認定，應憑證據，如未能發現相當證據，或證據
    不足以證明，自不能以推測或擬制之方法為裁判基礎；(最高法院四十年度台上
    字第八六號判例參照）。
三、訊據被告丙○○固坦承有於右揭時、地，與自訴人以蓮盛土木包工業協商簽約之
    事實，惟否認詐欺犯行，辯稱：伊係該蓮盛土木包工業所僱請之員工擔任會計，
    另有負責人，應告負責人才對，負責人姓名為丁○○等語，經查被告固有於右揭
    時、地，就嘉義師範學院第三期環湖休憩工程訂立工程協議書，惟其簽約之雙方
    係自訴人及該蓮盛土木包工業，並無被告之任何名義，且為該蓮盛土木包工業之
    負責人丁○○到庭直承係其委請被告代理簽約無訛，此併有自訴人所提之工程協
    議書乙紙附卷、臺灣省嘉義市政府營利事業登記證、嘉義市土木包工業登記證及
    本院八十八年十二月二十七日審判筆錄可按；又該契約係被告代理該蓮盛土木包
    工業之負責人丁○○所訂立，並有當時在場之目擊證人乙○○到庭證稱：其簽約
    有在場，被告有說係其二伯即負責人丁○○叫她來代他簽約的，自訴人亦明知等
    語，本件之所以興訟，係因被告未完成部分工程，未完成部分工程已由丁○○另
    外聘請他人完工，所花費之金額新台幣（以下同）十三萬元又已超過簽約之總價
    款十一萬元，該蓮盛土木包工業負責人丁○○即不再付款與自訴人等情，亦經該
    行負責人丁○○到庭證實無訛，並有自訴人以被告為負責人向台灣台南地方法院
    簡易庭起訴請求工程款之判決（經駁回原告即自訴人之請求）乙紙附卷可憑，則
    本件自訴人之指訴顯有瑕疵，被告確非該蓮盛土木包工業之負責人，且亦非以施
    詐之手段成立契約，惟該蓮盛土木包工業與自訴人間亦確有契約工程款之民事爭
    執問題，應循正當途徑以求解決，方為正辦。此外，別無其他確證足以證明被告
    確有如何之詐欺行為，委難遽以詐欺之罪責相繩。此外，復查無其他積極事證足
    資證明被告尚有何符合該罪之犯行，從而本件即屬不能證明被告之犯罪，依首開
    說明，自應諭知無罪之判決。
四、據上論斷，應依刑事訴訟法第三百四十三條、第三百零一條第一項，判決如主文
    。
中      華      民      國    八十九    年      一      月      十      日
                            臺灣嘉義地方法院刑事第三庭
                                法  官    莊  俊  華
右正本證明與原本無異。
如不服本判決應於送達後十日內向本院提出上訴狀。
中      華      民      國    八十九    年      一      月      十二    日
                                書記官    張  振  崑


司法院資訊處製作；財團法人民間司法改革基金會備份。
